臺灣臺中地方法院民事判決
111年度中簡字第606號
原  告  林榮堃
被  告  江怡欣
上列當事人間履行協議事件，本院於民國111年6月15日言詞辯論
終結，判決如下：
    主      文
原告之訴駁回。
訴訟費用由原告負擔。
    事實及理由
一、原告主張：兩造同為美國卡可狗(Cocker)飼主，而成為網  
    路臉書好友。因原告飼養美國卡可狗公犬，被告飼養美國卡
    可狗母犬，雙方於民國110年5月協議，約定以新臺幣(下同)
　　7萬元之代價，由原告飼養美國卡可狗公犬為被告飼養美國
    卡可狗母犬配種，配種成功後，原告分得一隻幼犬。被告飼
    養之美國卡可狗母犬於110年7月，順利產下5隻幼犬，詎被
    告拒絕將其中一隻幼犬交付原告，而被告配種目的，在於出
    售幼犬謀利，美國卡可狗幼犬行情為一隻新臺幣(下同)10萬
    元。又原告遭臺中市以「擅自經營特定寵物之繁殖行為」，
    裁處20萬元之罰鍰，被告應負1/2之責任，爰請求被告應將
    附件一貼圖美國卡可狗母犬乙隻交付原告。如拒絕交付，被
    告該給付原告20萬元，並自起訴狀繕本送達翌日起至清償日
    止，按年息5%計算之利息。
二、被告則以：被告因想讓自家飼養之美國卡可狗母犬生一胎，
    為避免基因遺傳疾病，尋求專業犬舍協助配種配種相關事宜
    ，而在臉書上搜索到「偉士頓Wins-Don美系可卡專門犬舍
　　」(下稱系爭犬舍)，於110年4月27日與系爭犬舍經營者即原
    告聯絡，因配種費用7萬元對被告來說負擔太太，原告即說
    服被告可將出生之幼犬販賣獲取利益，並承諾會幫被告找到
    買家，被告飼養之美國卡可狗母犬會向臺中市動物保護防疫
    處申報繁殖申報書，並為美國卡可狗母犬所生下之幼犬申請
    血統證明等語，被告相信原告，才同意支付7萬元配種費及
    將生下來的一個半月母幼犬交付原告，原告均未履行上開承
    諾。而被告遭臺中市以「擅自經營特定寵物之繁殖行為」，
    裁處20萬元之罰鍰，屬原告按次加重裁罰，且原告知法犯法
    ，明知而為，原告要求被告應負1/2之責任為無理由等語置
    辯，請求駁回原告之訴。
三、按民法第71條規定法律行為，違反強制或禁止之規定者，無
　　效。又「任何人不得販賣特定寵物。但申請經直轄市、縣(
　　市）主管機關許可，並依法領得營業證照之業者，得經營特
　　定寵物之繁殖、買賣或寄養；許可期間，以三年為限。」、
　　「經營第22條特定寵物之買賣業者，其寵物來源，應由取得
　　許可證之寵物繁殖場或寵物買賣業者供應之；並應於完成晶
　　片植入後，始得買賣或轉讓他人。」動物保護法第22條第1
　　項、第22條之2第1項定有明文。所謂「特定寵物」，依特定
　　寵物業管理辦法第2條之定義，即指犬、貓。是依前開規定
　　，除領得營業證照之業者，任何人不得販賣犬、貓，縱使是
　　領得營業證照之業者，其犬、貓來源亦必須是經許可之繁殖
　　場或其他寵物買賣同業。違反者，依動物保護法第28條規定
　　，處4萬元以上20萬元以下罰鍰及令其限期改善外，並得公
    布其姓名、名稱或照片；屆期不改善者，得按次處罰；經處
    罰三次者，廢止其許可。而此規定依法官知法原則，法院自
　　得不待被告抗辯，依職權加以援用，以兼顧社會正義。原告
　　因未經許可繁殖本件美國卡可狗，經臺中市政府裁處20萬元
　　之罰鍰，為兩造所不爭執，並有原告提出之臺中市政府110
　　年10月6日府授農動稽字第1100251368號函(下稱系爭函)在
　　卷可稽，是原告並非經許可之寵物買賣業者或繁殖場，則
　　兩造協議以7萬元之代價，由原告飼養美國卡可狗公犬為被
　　告飼養美國卡可狗母犬配種，配種成功後，原告分得一隻幼
  　犬之約定，即違反動物保護法第22條第1項禁止規定而無效
　　。原告自不得依無效之約定，請求被告將附件一貼圖美國卡
    可狗母犬乙隻交付原告。而系爭函對原告裁處20萬元之罰鍰
    ，係因原告個人違反動物保護法第22條第1項所為之制裁，
    是原告主張被告應負1/2之責任，亦屬無據。從而，原告請
    求被告應將附件一貼圖美國卡可狗母犬乙隻交付原告。如拒
    絕交付，被告該給付原告20萬元，並自起訴狀繕本送達翌日
    起至清償日止，按年息5%計算之利息，即無理由，應予駁回
    。
四、本件事證已臻明確，兩造其餘攻擊防禦方法及所舉證據，與
    本件判決結論均無影響，爰不一一論述。
五、訴訟費用負擔之依據：民事訴訟法第78條。 　
中　　華　　民　　國　　111 　年　　7 　　月　　27　　日
                  臺中簡易庭  法  官  劉正中
以上為正本係照原本作成。
如不服本判決，應於送達後20日內，向本院提出上訴狀並表明上
訴理由，如於本判決宣示後送達前提起上訴者，應於判決送達後
20日內補提上訴理由書（須附繕本）。如委任律師提起上訴者，
應一併繳納上訴審裁判費。
中　　華　　民　　國　　111 　年　　7 　　月　　27　　日
                              書記官  江婉君